臺灣新北地方法院刑事判決
111年度金訴字第239號
公  訴  人  臺灣新北地方檢察署檢察官
被      告  洪浩銓


上列被告因違反洗錢防制法等案件，經檢察官提起公訴(110年度
偵字第20439號)，本院判決如下：
    主  文
洪浩銓幫助犯詐欺取財罪，處拘役肆拾日，如易科罰金，以新臺
幣壹仟元折算壹日。
    事  實
一、洪浩銓可預見提供金融機構帳戶之存摺、提款卡及密碼予不
    具信賴關係之他人，可能遭他人作為詐欺等財產犯罪所得財
    物匯入、轉帳匯出及提領之工具，而對該詐欺取財正犯所實
    行之詐欺取財犯行施以一定助力，竟基於縱令他人以金融帳
    戶實行詐欺取財犯行，亦不違其本意之幫助詐欺取財(被訴
    幫助一般洗錢部分，不另為無罪之諭知，詳後述)之不確定
    故意，於民國109年11月15日至同月23日間某日(起訴書概括
    記載為「於109年11月4日至12月4日間之某日」，應予更正)
    ，在其位於新北市○○區○○路0號6樓住處樓下，向不知情之蔡
    承佑(所涉幫助詐欺及幫助洗錢未遂罪嫌，另由臺灣新北地
    方檢察署檢察官為不起訴處分確定)取得其申設之中華郵政
    股份有限公司(下簡稱郵局)臺北華江橋郵局帳號0000000000
    0000號帳戶之提款卡及密碼(下稱本案帳戶資料)，並於借得
    之2、3日後，在其上址住處樓下，將本案帳戶資料交與真實
    姓名年籍不詳之成年人，而容任取得本案帳戶資料之人(無
    證據證明其等為3人以上之詐欺集團)用以遂行詐欺取財之犯
    行。嗣取得本案帳戶資料之詐欺分子，即意圖為自己不法之
    所有，基於詐欺取財之犯意，於109年12月4日前某日，先以
    交友軟體認識蔡晏誠，復以通訊軟體LINE佯稱：在某網站可
    以投資虛擬貨幣云云，致蔡晏誠陷於錯誤，因而於109年12
    月4日20時40分許，匯款新臺幣(下同)2萬元至本案帳戶內，
    詐欺分子之詐欺取財行為因而得手，惟該款項旋因本案帳戶
    遭另案通報為警示帳戶而圈存，且經郵局人員通知蔡晏誠上
    開匯款已遭圈存，始知受騙，報警後為警循線查悉上情。
二、案經蔡晏誠訴由新北市政府警察局新莊分局報告臺灣新北地
    方檢察署檢察官偵查起訴。
    理  由
壹、證據能力部分
    本判決引用被告以外之人於審判外之陳述，檢察官、被告洪
    浩銓於本院準備程序、審理時對於該等證據能力均未爭執，
    且迄於言詞辯論終結前亦無聲明異議（見本院卷第49、77頁
    ）。本院審酌上開證據資料之作成之情況，並無違法取證或
    其他瑕疵，且與待證事實具有關聯性，認為以之作為證據為
    適當，依刑事訴訟法第159條之5規定，均有證據能力。又所
    引非供述證據，與本案均有關聯性，且查無違反法定程序取
    得之情，依刑事訴訟法第158條之4反面解釋，亦均有證據能
    力。
貳、實體部分
一、認定事實所憑之證據及理由：
    上揭事實，業據被告於本院準備程序及審理時均坦承不諱(
    見本院卷第49、80頁)，核與證人即告訴人蔡晏誠、證人即
    另案被告蔡承佑於警詢及偵查中之證述(見偵卷第17-25、87
    -91頁)，情節均大致相符，並有告訴人提出之郵局存簿封面
    影本及匯款2萬元之存簿明細、證人即另案被告蔡承佑提出
    之被告LINE暱稱「Dt.」頁面截圖、臉書「HaoHong」頁面截
    圖及與其之LINE對話紀錄截圖、臺灣新北地方檢察署檢察官
    110年度偵字第20439號(被告：蔡承佑)不起訴處分書、本案
    帳戶之基本資料及交易明細、本院111年4月27日公務電話紀
    錄等在卷可稽（見偵卷第39-59、113-115頁；本院卷第35-4
    3、71頁），足認被告之任意性自白與事實相符，堪予採信
    。綜上，本案事證已臻明確，被告犯行堪以認定，應依法論
    科。
二、論罪科刑：
(一)罪名：
　1.按刑法上所稱之幫助犯，係對於犯罪與正犯有共同之認識，
    而以幫助之意思，對於正犯資以助力，而未參與實施犯罪之
    行為者而言(最高法院49年台上字第77號判決意旨參照)。是
    如未參與實施犯罪構成要件之行為，且係出於幫助之意思提
    供助力，即屬幫助犯，而非共同正犯。被告將本案帳戶資料
    交予他人，嗣取得上開帳戶資料之人用以詐欺告訴人，惟被
    告單純提供上開帳戶資料供人使用之行為，尚不能與逕向告
    訴人施以欺罔之行為等視，亦無證據證明被告曾參與詐欺取
    財犯行之構成要件行為，或與實行詐欺取財犯行之人有犯意
    聯絡，僅係對於該實行詐欺取財犯行之人資以助力，揆諸前
    揭說明，應論以幫助犯。
　2.公訴意旨雖認告訴人匯入本案帳戶內之款項旋遭警示圈存，
    故論以幫助詐欺取財未遂罪嫌乙節，惟按詐欺集團成員先持
    有人頭帳戶後，被害人受騙而匯款至該等人頭帳戶時，詐騙
    集團實際上即得自主取款，對各該匯入款項已有實際管領支
    配之能力，自該當詐欺取財既遂罪，不因嗣後該帳戶遭圈存
    而受影響(最高法院107年度台上字第780號、108年度台上字
    第56號判決意旨參照)，準此，告訴人受騙而匯款至本案帳
    戶內時，因本案帳戶提款卡係由詐欺分子實際管領支配，詐
    欺分子對該等款項即有隨時提領之支配管領力，是詐欺分子
    之詐欺取財犯行當屬既遂，不因嗣後該帳戶遭警示圈存而受
    影響。公訴意旨認被告此部分犯行係屬未遂，容有誤會，惟
    既遂與未遂，僅係犯罪之態樣不同，不生變更起訴法條之問
    題(最高法院96年度台上字第5365號、97年度台上字第202號
    判決意旨參照)，附予說明。
　3.故核被告所為，係犯刑法第30條第1項前段、刑法第339條第
    1項之幫助詐欺取財罪。
(二)被告未實際參與詐欺取財之犯行，所犯情節較正犯輕微，爰
    依刑法第30條第2項規定，減輕其刑。
(三)爰審酌被告提供本案帳戶資料予他人使用，幫助他人向告訴
    人詐欺取財，助長詐欺犯罪之猖獗，所為誠應非難；惟念其
    犯後尚知坦承犯行之態度；審酌被告之犯罪目的、手段、提
    供之金融帳戶數目、告訴人遭詐欺所匯款項數額且旋遭圈存
    而未經提領、無證據認被告有獲得任何不法利益(詳後述)等
    情節，兼衡被告自述教育程度為高中在學中、從事廣告行銷
    、月收入約2至3萬元、經濟狀況尚可、無須扶養之人、每月
    會給父母1萬元等家庭生活狀況(見本院卷第82頁)之一切情
    狀，量處如主文所示之刑，並諭知易科罰金之折算標準。
三、沒收部分：
　　刑法第38條之1第1項前段、第3項規定：「犯罪所得，屬於
    犯罪行為人者，沒收之」、「前二項之沒收，於全部或一部
    不能沒收或不宜執行沒收時，追徵其價額」。又按共同正犯
    犯罪所得之沒收、追徵，應就各人所分得之數為之。所謂各
    人「所分得」之數，係指各人「對犯罪所得有事實上之處分
    權限」而言。因此，若共同正犯各成員內部間，對於犯罪所
    得分配明確時，應依各人實際所得宣告沒收(最高法院107年
    度台上字第2989號判決意旨參照)。被告稱其並未因提供本
    案帳戶資料而獲得任何報酬等語(見本院卷第49頁)，依卷存
    事證亦無法證明被告業已獲取報酬，依罪疑有利於被告原則
    ，尚難認被告有取得犯罪所得，自無庸宣告沒收犯罪所得。
    至告訴人匯款之金額，固可認係本案位居正犯地位之人所取
    得之犯罪所得，惟卷內尚無證據可認被告有分得上開犯罪所
    得之情形，爰不予宣告沒收，附此敘明。
四、不另為無罪之諭知：
(一)公訴意旨另以：被告提供本案帳戶資料與真實姓名年籍不詳
    之詐欺分子之行為，另涉犯刑法第30條第1項前段、洗錢防
    制法第14條第2項、第1項幫助洗錢未遂罪嫌等語。
(二)按：
　1.「犯罪事實應依證據認定之，無證據不得認定犯罪事實」、
    「不能證明被告犯罪者，應諭知無罪之判決」，刑事訴訟法
    第154條第2項、第301條第1項分別定有明文。申言之，犯罪
    事實之認定應憑證據，如未能發現相當證據，或證據不足以
    證明，自不能以推測或擬制之方法，作為裁判基礎(最高法
    院40年台上字第86號判決先例意旨參照)；且認定犯罪事實
    所憑之證據，雖不以直接證據為限，間接證據亦包括在內，
    然而無論直接證據或間接證據，其為訴訟上之證明，須於通
    常一般之人均不致有所懷疑，而得確信其為真實之程度者，
    始得據為有罪之認定，倘其證明尚未達到此一程度，而有合
    理之懷疑存在而無從使事實審法院得有罪之確信時，即應由
    法院為諭知被告無罪之判決(最高法院76年台上字第4986號
    判決先例意旨參照)。再者，檢察官對於起訴之犯罪事實，
    仍應負提出證據及說服之實質舉證責任。倘其所提出之證據
    ，不足為被告有罪之積極證明，或其指出證明之方法，無從
    說服法院以形成被告有罪之心證，基於無罪推定之原則，自
    應為被告無罪判決之諭知(最高法院92年台上字第128號判決
    先例意旨參照)。
　2.又按洗錢防制法第2條第2款之掩飾、隱匿行為，目的在遮掩
    、粉飾、隱藏、切斷特定犯罪所得與特定犯罪間之關聯性，
    須與欲掩飾、隱匿之特定犯罪所得間具有物理上接觸關係(
    事實接觸關係)。而提供金融帳戶提款卡及密碼供他人使用
    ，嗣後被害人雖匯入款項，然此時之金流仍屬透明易查，在
    形式上無從合法化其所得來源，未造成金流斷點，尚不能達
    到掩飾或隱匿特定犯罪所得之來源、去向及所在之作用，須
    待款項遭提領後，始產生掩飾、隱匿之結果，若無參與後續
    之提款行為，即非同條第2款所指洗錢行為，無從成立一般
    洗錢罪之直接正犯(最高法院108年度台上字第3101號判決意
    旨參照)。
(三)告訴人因遭詐騙而匯入本案帳戶內之款項，旋遭圈存乙節，
    業如前述；復觀諸本案帳戶交易明細，於告訴人匯款至本案
    帳戶後，雖有1筆交易紀錄記載為「交易日期110年6月21日
    、交易時間094421、警示提款2萬元」，然此筆「警示提款
    」之記載，是郵局內部因應警示帳戶的作業程序，並非有外
    部人員臨櫃或操作ATM提款乙情，有本院111年4月27日公務
    電話紀錄1紙在卷可佐(見本院卷第71頁)；卷內亦無證據證
    明有人著手提領上開告訴人所匯款項之情事，揆諸前揭說明
    ，即無從證明詐欺分子已著手為洗錢之構成要件行為，而無
    一般洗錢未遂罪之正犯存在，基於共犯從屬性之法理，自無
    從認被告有何涉犯幫助一般洗錢未遂罪嫌，是被告被訴此部
    分犯行，本應為無罪之諭知，惟此部分與前開有罪部分為想
    像競合犯之一罪關係，爰不另為無罪之諭知，併此敘明。
據上論斷，應依刑事訴訟法第299條第1項前段(依判決精簡原則
，僅記載程序法條文)，判決如主文。　
本案經檢察官許智鈞提起公訴，檢察官陳姵伊到庭執行職務。
中　　華　　民　　國　　111 　年　　5 　　月　　31　　日
                  刑事第十八庭  審判長法  官  劉明潔
                                      法  官  王筱維
                                      法  官  劉容妤
上列正本證明與原本無異。　　　　　　　　　　　　　　　　
如不服本判決，得於判決書送達之日起20日內，以書狀敍述理由（須附繕本），向本庭提出上訴。　　　　　　　　　　　　
                                      書記官  謝昀真
中　　華　　民　　國　　111 　年　　6 　　月　　7 　　日
附錄本判決論罪科刑法條
【刑法第30條】
幫助他人實行犯罪行為者，為幫助犯。雖他人不知幫助之情者，
亦同。
幫助犯之處罰，得按正犯之刑減輕之。
【刑法第339條第1項】
意圖為自己或第三人不法之所有，以詐術使人將本人或第三人之
物交付者，處5年以下有期徒刑、拘役或科或併科50萬元以下罰
金。